【裁判字號】    92,訴,233
【裁判日期】    920408
【裁判案由】    偽造文書等
【裁判全文】
台灣台北地方法院刑事判決                          九十二年度訴字第二三三號
    公  訴  人  台灣台北地方法院檢察署檢察官
    被      告  甲○○
右列被告因偽造文書等案件，經檢察官提起公訴（九十二年度偵字第八八一號），本
院判決如左：
    主  文
甲○○違反人民入出境，應向內政部警政署入出境管理局申請許可，未經許可者，不
得入出境之規定，處有期徒刑月，如易科罰金，以佰元折算壹日；又行使偽造私
文書，足以生損害於他人，處有期徒刑月，如易科罰金以佰元折算壹日，上海商
業儲蓄銀行開戶約定申請書上偽造「乙○○」之署押肆枚、印文伍枚、「乙○○」身
份證上甲○○之照片壹幀均沒收；又意圖為自己不法之所有，而侵占離本人所持有之
物者，處罰金伍佰元，如易服勞役，以佰元折算壹日；有期徒刑部分，應執行有期
徒刑伍月，如易科罰金，以佰元折算壹日。
    事  實
一、甲○○係大陸地區人民，明知大陸地區人民入出境台灣地區，應向內政部警政署
    入出境管理局申請許可，未經許可者不得入出境，竟於民國九十一年十月、十一
    月間某日，以人民幣二萬元之代價，由姓名年藉不詳綽號「阿川」之大陸地區人
    士安排搭乘漁船偷渡來台，另甲○○為避免入台後查驗，竟復與「阿川」之人基
    於偽造特種文書之犯意聯絡，先由甲○○交予「阿川」之人照片一張後，再由「
    阿川」之人以照片置換黏貼在「乙○○」之身分證上之方式，變造該屬特種文書
    之身分證後交予甲○○，而甲○○明知「乙○○」之身份證顯係他人所失之贓物
    而仍予以收受，嗣甲○○即依安排自大陸平潭搭乘漁船，未經內政部警政署入出
    境管理局許可，自台灣地區某處海岸區登陸偷渡入境，並居住於台北縣板橋市某
    處，後於板橋夜市認識丙○○（由台灣台北地方法院檢察署檢察官另案偵辦），
    即藏匿在丙○○位於台北縣五股鄉○○村○○路三十二巷十二號之住處，甲○○
    至台後，即再請不知情之不知名印章店人員偽刻「乙○○」之印章一枚後（嗣經
    甲○○丟棄而滅失），即於九十一年十一月十九日持「乙○○」變造之身分證及
    偽造之印章，至上海商業儲蓄銀行板橋分行處，假冒係「乙○○」之人申請開戶
    ，並在開戶約定申請書上偽造「乙○○」之署押四枚、印文五枚以填妥資料並持
    向承辦行員行使，使行員誤係「乙○○」聲請開戶並請領金融卡，而同意其開立
    帳號為一四—二○三○○—○二二○八○—四號帳戶併交付金融卡，足生損害於
    乙○○及上海商業儲蓄銀行帳戶管理之正確性，又甲○○於九十一年十二月間，
    在台北縣板橋市南雅夜市，拾獲中國信託商業銀行發卡、卡號為0000000
    000000000號信用卡，竟意圖為自己不法之所有而予以侵占入己，嗣甲
    ○○並於九十二年一月六日，持該變造之「乙○○」之身份證前住台北市松山機
    場，向立榮航空股份有限公司，以「乙○○」之名義購入立榮航空公司第六二八
    一號班次飛機機票前往金門，足生損害於乙○○及立榮航空公司旅客登記之正確
    性，後在台北松山機場登機查驗證照時，甲○○再持變造之「乙○○」身份證供
    警查驗而為警查獲，因而偵知上情，並扣得該變造之「乙○○」身份證一張。
二、案經航空警察局台北分局移送台灣台北地方法院檢察署檢察官偵查起訴。
    理  由
一、前揭事實，業據被告甲○○於警詢時、偵查中以及本院審理時坦白屬實，經核與
    被害人乙○○於警詢時陳述之情形相符，並有變造之「乙○○」身份證一張扣案
    可據，以及立榮航空公司登機證影本、旅客艙單影本、中國信託商業銀行卡號0
    000000000000000號信用卡影本、上海商業儲蓄銀行開戶約定申
    請書影本在卷可資佐證，是本件事證已臻明確，被告犯行堪予認定。
二、核被告違反國家安全法第三條第一項之規定，未經許可，偷渡進入台灣地區，所
    為係犯同法第六條第一項之罪；又被告與「阿川」之人共同變造身份證後取得變
    造之「乙○○」身份證之部分，被告所為係與「阿川」之人共同犯刑法第二百十
    二條之變造特種文書罪，以及被告犯刑法第三百四十九條第一項之收受贓物罪，
    公訴意旨雖未論及收受贓物部分，惟被告此部分行為，與已經起訴部分有裁判上
    一罪之關係（容後詳述），為起訴效力所及，爰應併予審究；被告持變造之「乙
    ○○」身份證及偽造「乙○○」之印章，向上海商業儲蓄銀行開戶並偽造開戶約
    定申請書，所為係犯刑法第二百十六條、第二百十二條、第二百十條之行使變造
    特種文書罪、行使偽造文書罪；被告將中國信託商業銀行信用卡予以侵占，所為
    係犯刑法第三百三十七條之侵占離本人所持有之物罪；被告持持變造之「乙○○
    」身份證向立榮航空公司購入飛機機票，以及在台北松山機場登機查驗證照時供
    警查驗，所為係犯刑法第二百十六條、第二百十條之行使變造特種文書罪。被告
    就變造特種文書罪部分，與綽號「阿川」之人間，有犯意聯絡與行為分擔，為共
    同正犯。被告利用不知其之印章店人員（為間接正犯）偽造印章，以之在上海商
    業儲蓄銀行開戶約定申請書上偽造印文，以及偽造署押，均為偽造文書之部分行
    為，偽造私文書、變造特種文書之低度行為，各為行使偽造私文書、變造特種文
    書之高度行為所吸收，均不另論罪。被告先後多次之行使變造特種文書罪之行為
    ，時間緊接，所犯之罪名及基本犯罪構成要件均相同，顯係基於概括犯意反覆為
    之，為連續犯，應依刑法第五十六條之規定，以一罪論，並加重其刑。被告所犯
    之收受贓物罪、行使變造特種文書罪、行使偽造私文書罪間，有方法結果之牽連
    關係，為牽連犯，應依刑法第五十五條之規定，從一重之行使偽造私文書行為罪
    處斷。被告所犯違反國家安全法、行使偽造私文書罪、侵占離本人所持有之物罪
    間，犯意各別，行為互殊，且犯罪構成要件不同，應予分論併罰。爰分別審酌被
    告非法入境，其犯罪之動機、目的、手段、所生危害與犯罪後坦白承認態度尚稱
    良好等一切情狀，各量處如主文所示之刑，並諭知有期徒刑易科罰金、罰金易服
    勞役之折算標準，暨就有期徒刑之部分定其應執行之刑與諭知易科罰金之折算標
    準。扣案變造身分證上之被告照片一幀，為被告所有供犯罪所用之物，另上海商
    業儲蓄銀行開戶約定申請書上偽造「乙○○」之署押四枚、印文五枚，則為偽造
    之署押，業經被告供述明確，均併予宣告沒收。
三、據上論斷，應依刑事訴訟法第二百九十九條第一項前段，國家安全法第六條第一
    項，刑法第十一條前段、第二十八條、第五十六條、第二百十條、第二百十二條
    、第二百十六條、第三百三十七條、第三百四十九條第一項、第四十一條第一項
    、第四十二條第二項、第三十八條一項第二款、第二百十九條、第五十一條第五
    款，罰金罰鍰提高標準條例第一條前段、第二條，判決如主文。
本案經檢察官呂朝章到庭執行職務。
中      華      民      國    九十二    年      四      月      八      日
                                    台灣台北地方法院刑事第一庭
                                            法  官  蘇嘉豐
右正本證明與原本無異。
如不服本判決，應於判決送達後十日內向本院提出上訴狀（應抄附繕本）。告訴人或
被害人如對於本判決不服者，應具備理由請求檢察官上訴，其上訴期間之計算係以檢
察官收受判決正本之日期為準。
                                            書記官  蘇靜紅
中      華      民      國    九十二    年      四      月      八      日
附錄本案論罪科刑所適用法條全文：
刑法第二百十條：
偽造、變造私文書，足以生損害於公眾或他人者，處五年以下有期徒刑。
刑法第二百十二條：
偽造、變造護照、旅券、免許證、特許證及關於品行、能力服務或其他相類之證書、
介紹書，足以生損害於公眾或他人者，處一年以下有期徒刑、拘役或三百元以下罰金
刑法第二百十六條：
行使第二百十條至第二百十五條之文書者，依偽造、變造文書或登載不實事項或使登
載不實事項之規定處斷。
刑法第三百三十七條：
意圖為自己或第三人不法之所有，而侵占遺失物、漂流物或其他離本人所持有之物者
，處五百元以下罰金。
國家安全法第三條第一項：
人民入出境，應向內政部警政署入出境管理局申請許可。未經許可者，不得入出境。
國家安全法第六條第一項：
違反第三條第一項規定未經許可入出境者，處三年以下有期徒刑、拘役或科或併科新
臺幣九萬元以下罰金。


司法院資訊處製作；財團法人民間司法改革基金會備份。
